【裁判字號】    94,訴,3622
【裁判日期】    950823
【裁判案由】    塗銷禁止處分登記
【裁判全文】
臺北高等行政法院裁定
                                     94年度訴字第03622號
原      告  甲○○
訴訟代理人  乙○○
被      告  財政部臺北市國稅局
代  表  人  張盛和（局長）住同上
訴訟代理人  丙○○
上列當事人間因塗銷禁止處分登記事件，原告不服財政部中華民
國94年9 月16日案號：第00000000號訴願決定，提起行政訴訟。
本院裁定如下︰
    主  文
原告之訴駁回。
訴訟費用由原告負擔。
    理  由
一、按「原告之訴，有左列各款情形之一者，行政法院應以裁定
    駁回之。但其情形可以補正者，審判長應定期間先命補正：
    ……十、起訴不合程式或不備其他要件者。」「撤銷訴訟，
    原告於訴狀誤列被告機關者，準用第一項之規定。」為行政
    訴訟法第107條第1項第10款、第2 項所明定。次按「訴願事
    件有左列各款情形之一者，應為不受理之決定：……六、行
    政處分已不存在者。」訴願法第77條第6 款亦有明文。又稅
    捐稽徵法第28條規定：「納稅義務人對於因適用法令錯誤或
    計算錯誤溢繳之稅款，得自繳納之日起5 年內提出具體證明
    ，申請退還；逾期未申請者，不得再行申請。」
二、緣原告之父孫登嶺於90年3 月22日歿，被繼承人孫登嶺（即
    贈與人）生前於89年1 月21日移轉臺北市○○區○○段3 小
    段496 地號土地及信義區○○街100巷198號房屋予第三人黃
    高敏，黃君再於89年4月7日移轉同一標的物予被繼承人孫登
    嶺之子（原告之兄）孫保瑞，涉及二親等內親屬間財產移轉
    之贈與情事，經被告依遺產及贈與稅法第4 條規定核定贈與
    總額新臺幣（下同）5,190,200元，贈與稅淨額4,190,200元
    ，應納贈與稅額367,432 元。因本案贈與人已死亡，被告依
    稅捐稽徵法第14條規定，向原告、孫劉秀琴及孫保瑞等3 人
    （繼承人）發單通知繳納，繳納期間自93年10月26日起至93
    年12月25日止。因逾限繳日期未據繳納，被告遂依稅捐稽徵
    法第24條第1項規定，於94年3月28日以財北國稅徵字第0940
    032998號函苗栗縣苗栗地政事務所，副本送原告，就原告所
    有苗栗縣苗栗市○○路433巷6號1樓之1（持分為全部）房屋
    及苗栗縣苗栗市○○段84-82地號（持分為0.04300）土地禁
    止移轉或設定他項權利，原告不服，提起訴願，遭訴願決定
    不受理，遂提起本件行政訴訟。
三、經查，原告不服之標的被告機關94年3 月28日財北國稅徵字
    第0940032998號函，業經被告機關94年7 月28日財北國稅徵
    字第0940207097號函，以納稅義務人即原告甲○○業已繳清
    所欠繳應納稅捐，已無禁止處分之必要，請苗栗縣苗栗地政
    事務所塗銷禁止處分登記，並經該所94年7 月29日苗地一字
    第0940006550號函復塗銷禁止處分登記在案，有被告94年7
    月28日財北國稅徵字第0940207097號函、苗栗縣苗栗地政事
    務所94年7 月29日苗地一字第0940006550號函附原處分卷內
    可稽。是系爭處分已不復存在，依上開規定，訴願決定為不
    予受理之決定，核無不合。原告復提起行政訴訟，顯非合法
    ，應予駁回。
四、次查原告聲明被告應退還繳納之贈與稅新臺幣425,326 元，
    經原告訴訟代理人於95年8 月1 日準備程序陳稱：「…依據
    稅捐稽徵法第28條之適用法令錯誤，不應向我們徵收而徵收
    的規定，請求被告機關退還稅款。」，核其主張係涉及課稅
    處分是否違法之爭執，依稅捐稽徵法第28條規定，請求退還
    稅款，應先向稅捐稽徵機關申請退還，如遭否准，經訴願程
    序後，再提起課予義務之訴訟。惟原告此部分請求，係於訴
    訟中直接提出，未先向被告機關申請，由被告作成准駁處分
    後，如有不服，再循序提起課予義務訴訟；其直接為此請求
    ，不合行政訴訟法第5 條之要件，此部分起訴亦不備其他合
    法要件，亦應駁回。
五、依行政訴訟法第107條第1項第10款、第104條、民事訴訟法
    第95條、第78條，裁定如主文。
中    華    民    國    95    年    8     月    23    日
                  第六庭審判長法  官   黃清光
                              法  官   曹瑞卿
                              法  官   許瑞助
上為正本係照原本作成。
如不服本裁定，應於送達後10日內向本院提出抗告狀（須按他造
人數附繕本）。
中    華    民    國    95    年    8     月    23    日
                              書記官   吳芳靜


司法院資訊處製作；財團法人民間司法改革基金會備份。
